臺灣臺中地方法院交通事件裁定　 　　96年度交聲字第1201號
原處分機關　交通部公路總局臺中區監理所臺中市監理站
受處分人　　甲○○
上列受處分人因違反道路交通管理處罰條例案件，對於交通部公
路總局臺中區監理所臺中市監理站民國九十六年十月十八日所為
之裁決（裁監稽違字第裁六一─ＨＣ0000000號裁決書）
，聲明異議，本院裁定如下：
    主    文
原處分關於罰鍰新臺幣肆萬伍仟元部分撤銷。
前項撤銷部分，甲○○不罰。
    理  由
一、原處分機關交通部公路總局臺中區監理所臺中市監理站略以
    ：異議人即受處分人（下稱異議人）甲○○於民國九十六年
    九月二十七日十三時四十二分許，騎乘車牌號碼ＬＩＧ—七
    九六號重型機車，在臺中縣大里市○○路一二六號前處，因
    酒後駕車，酒精濃度測定值為每公升０˙八五毫克，超過標
    準值每公升０˙二五毫克之違規，為臺中縣警察局霧峰交通
    分隊員警以其有違反道路交通管理處罰條例第三十五條第一
    項第一款規定之行為，遂以中縣警交字第ＨＣ000000
    0號舉發違反道路交通管理事件通知單當場掣單舉發。異議
    人委託廖明賢於期限內到案並提起申訴，原處分機關遂於九
    十六年十月十八日以裁監稽違字第裁六一─ＨＣ00000
    00號裁決書，裁處異議人違反道路交通管理處罰條例第三
    十五條第一項第一款之規定，處罰鍰新臺幣（下同）四萬五
    千元、吊扣機車駕照十二個月並施以道安講習，逾期則依裁
    決書處罰主文規定裁處，於法並無不合等語。
二、異議人聲明異議意旨略以：異議人此次交通違規已經臺灣臺
    中地方法院檢察署檢察官以九十六年度速偵字第四七三０號
    為緩起訴處分確定，並已向國庫繳納五萬元，依據行政罰法
    第二十六條規定，一罪不兩罰，請求撤銷原處分之罰鍰部分
    ，爰依法聲明異議云云。
三、按「汽車駕駛人，駕駛汽車經測試檢定有下列情形之一者，
    處一萬五千元以上六萬元以下罰鍰，並當場移置保管該汽車
    及吊扣其駕駛執照一年；因而肇事致人受傷者，並吊扣其駕
    駛執照二年；致人重傷或死亡者，吊銷其駕駛執照，並不得
    再考領：（一）酒精濃度超過規定標準。」，道路交通管理
    處罰條例第三十五條第一項第一款定有明文。次按一行為同
    時觸犯刑事法律及違反行政法上義務規定者，依刑事法律處
    罰之。但其行為應處以其他種類行政罰或得沒入之物而未經
    法院宣告沒收者，亦得裁處之。前項行為如經不起訴處分或
    為無罪、免訴、不受理、不付審理之裁判確定者，得依違反
    行政法上義務規定裁處之，為九十四年二月五日公布，自九
    十五年二月五日施行之行政罰法第二十六條所明定，此即所
    謂「一事不兩罰原則」。再按被告所犯為死刑、無期徒刑或
    最輕本刑三年以上有期徒刑以外之罪，檢察官參酌刑法第五
    十七條所列事項及公共利益之維護，認以緩起訴為適當者，
    得定一年以上三年以下之緩起訴期間為緩起訴處分，其期間
    自緩起訴處分確定之日起算。又被告於緩起訴期間內，有下
    列情形之一者，檢察官得依職權或依告訴人之聲請撤銷原處
    分，繼續偵查或起訴：(一)於期間內故意更犯有期徒刑以上
    刑之罪，經檢察官提起公訴者；(二)緩起訴前，因故意犯他
    罪，而在緩起訴期間內受有期徒刑以上刑之宣告者；(三)違
    背第二百五十三之二第一項各款之應遵守或履行事項者，刑
    事訴訟法第二百五十三條之一第一項、第二百五十三條之三
    第一項亦有明文。準此，被告經檢察官為緩起訴處分者，於
    緩起訴之猶豫期間內，其最後是否會被檢察官提起公訴？猶
    懸而未定，意即緩起訴處分於猶豫期間內尚未具有實質之確
    定力，檢察官於期間內，可對被告繼續觀察，若被告顯無反
    省警惕之情形或根本欠缺反省警惕之能力，檢察官仍得依職
    權或依告訴人之聲請，將被告之緩起訴處分予以撤銷。
四、經查：
（一）本件異議人於九十六年九月二十七日十三時四十二分許，
      騎乘車牌號碼ＬＩＧ—七九六號重型機車，在臺中縣大里
      市○○路一二六號前處，因酒後駕車，酒精濃度測定值為
      每公升０˙八五毫克，超過標準值每公升０˙二五毫克之
      違規，為臺中縣警察局霧峰交通分隊員警當場掣單舉發等
      情，為異議人所不爭執，並有上開舉發違反道路交通管理
      事件通知單乙份在卷可稽，是異議人飲用酒類後，於上開
      時間騎乘前揭重型機車，經員警測試檢定有酒精濃度超過
      規定標準即吐氣所含酒精濃度超過每公升０˙二五毫克以
      上之事實，應堪認定。從而，臺中縣警察局霧峰交通分隊
      員警以其有違反道路交通管理處罰條例第三十五條第一項
      第一款規定之行為，製作中縣警交字第ＨＣ000000
      0號舉發違反道路交通管理事件通知單予以舉發，嗣經原
      處分機關於九十六年十月十八日依道路交通管理處罰條例
      第三十五條第一項第一款及違反道路交通管理事件統一裁
      罰基準及處理細則第四十三條、第四十四條及第六十七條
      規定，以裁監稽違字第裁六一─ＨＣ0000000號裁
      決書裁處異議人罰鍰四萬五千元、吊扣汽車駕駛執照十二
      個月並施以道安講習，原無違誤。
（二）惟異議人上開同一酒醉駕車行為，另經臺灣臺中地方法院
      檢察署檢察官於九十六年九月二十八日以九十六年度速偵
      字第四七三０號為緩起訴處分，其期間為一年，被告即異
      議人應於收受緩起訴處分命令通知書之日起一個月內，向
      國庫支付五萬元，並緩起訴一年，該緩起訴處分嗣因臺灣
      高等法院臺中分院檢察署駁回再議而確定等情，亦有臺灣
      臺中地方法院檢察署檢察官緩起訴處分書及臺灣高等法院
      臺中分院檢察署處分書各一紙在卷可佐。
（三）參酌行政罰法第二十六條之立法理由：「一行為同時觸犯
      刑事法律及違反行政法上義務規定時，由於刑罰與行政罰
      同屬對不法行為之制裁，而刑罰之懲罰作用較強，故依刑
      事法律處罰，即足資警惕時，實無為一事二罰再處行政罰
      之必要。且刑事法律處罰，由法院依法定程序為之，較符
      合正當法律程序，應予優先適用。但罰鍰以外之沒入或其
      他種類行政罰，因兼具維護公共秩序之作用，為達行政目
      的，行政機關仍得併與裁處。」，故在處罰目的相同且處
      罰方式相同時，若依刑事法律處罰，即足資警惕時，實無
      為一事二罰再處行政罰之必要。又刑事訴訟法第二五三條
      之二規定，命被告為金錢給付、勞務給付及處遇措施的部
      分，應得被告之同意（因涉及被告之人身自由及財產的拘
      束，且產生未經裁判即終局處理案件之實質效果，自應考
      慮被告之意願）。至於命被告為金錢給付部分，並得為民
      事強制執行名義。無論檢察官課以被告以上何種負擔，由
      於這些負擔雖然不是「刑罰」，但性質上可以說是實質的
      制裁，並且也造成被告權利的影響。故本件檢察官所為對
      於行為人之緩起訴處分，已產生實質刑罰之效果，而非不
      起訴處分甚明。而道路交通管理處罰條例第三十五條所規
      定之裁處含有罰緩與吊扣駕照之處分，二者分屬行政罰法
      法理中之裁罰含有對於過去違反義務行為處罰之秩序罰，
      以及對於預防將來再犯危險之管制罰；而前者對於過去義
      務違反而為秩序罰之目的與刑事制裁所欲達到保護交通安
      全之目的相同，二者既為相同之目的，則處以較重之刑事
      制裁已足，無重複處罰之必要。故本件對於性質相同之金
      錢裁罰，已依懲罰作用較強之刑事法律制裁後，即無再依
      行政法為相同處罰之理。
五、綜上所述，原處分機關以異議人有酒精濃度超過標準之行為
    ，依道路交通管理處罰條例第三十五條第一項第一款、違反
    道路交通管理事件統一裁罰標準表等規定，裁處異議人罰鍰
    四萬五千元整、吊扣駕駛執照十二個月並施以道安講習之處
    分，其中裁處罰鍰部分，於法不合，異議人就此部分聲明異
    議，非無理由，自應由本院將原處分此部分予以撤銷，另由
    本院為異議人不罰之諭知，以資適法。至於原處分機關裁處
    異議人吊扣駕駛執照十二個月及施以道安講習部分，乃係預
    防將來再犯危險之管制罰，有別於前揭針對已發生違規事實
    科處罰鍰之行政秩序罰，屬行政罰法第二十六條第一項但書
    所稱之「其他種類行政罰」，原處分機關仍得依道路交通管
    理處罰條例第三十五條第一項第一款予以裁處，異議人就此
    部分雖未聲明異議，仍併此敘明。
六、據上論斷，應依道路交通管理處罰條例第八十七條第二項、
    道路交通案件處理辦法第十九條、第二十條，裁定如主文。
中　　華　　民　　國　　96　　年　　11　　月　   5　　日
                  交通法庭  法　官  黃炫中
以上正本證明與原本無異。
如不服本裁定，應於送達後五日內，向本院提出抗告狀。
                            書記官　黃珮華
中　　華　　民　　國　　96　　年　　11  　月　   5    日
